臺灣高等法院民事判決　九十一年度上易字第五二號
　　上　訴　人　丙○○
　　訴訟代理人　張郡峰
　　上　訴　人　甲○○
　　　　　　　　丁○○
　　被　上訴人　乙○○
右當事人間請求損害賠償事件，上訴人對於中華民國九十年十一月二十一日台灣台北
地方法院第一審判決（八十九年度訴字第一○三六號），各自提起上訴，本院判決如
左：
    主    文
原判決關於駁回上訴人丙○○後項之訴部分及訴訟費用之裁判均廢棄。
上訴人甲○○、丁○○應再連帶給付上訴人丙○○新台幣肆拾萬肆仟捌佰伍拾伍元及
自民國八十九年四月二十八日起至清償日止按年息百分之五計算之利息。
上訴人丙○○之其餘上訴駁回。
上訴人甲○○、丁○○之上訴駁回。
第一、二審訴訟費用由上訴人丙○○負擔三分之一，其餘由上訴人甲○○、丁○○連
帶負擔。
    事    實
甲、上訴人即被上訴人丙○○方面（以下簡稱上訴人）：
  一、聲明：
    (一)被上訴人乙○○應連帶給付上訴人新台幣（以下同）八十九萬九千九百七十九
      元及自民國八十九年四月二十八日起至清償日止，按年息百分之五計算之利息
      。
    (二)被上訴人甲○○、丁○○應再連帶給付上訴人六十二萬六千一百零八元及自民
      國八十九年四月二十八日起至清償日止，按年息百分之五計算之利息。
    (三)甲○○、丁○○之上訴駁回。
    (四)第二審訴訟費用由對造負擔。
  二、陳述：除與原審判決所記載者相同，予以引用外，補稱：
    (一)被上訴人乙○○受配住該宿舍，為甲○○之父，共同使用電器不慎發生火災，
      自應負共同侵權行為連帶賠償責任。
    (二)上訴人為子張郡峰結婚而裝修房屋及購買傢俱電器用品，至被燒毀時約僅一年
      ，費用均為上訴人所支出。宿舍為老舊房屋裝修花用四十萬元，火災後必須重
      新裝修始能供居住使用，故再花用四十萬元。
乙、被上訴人即上訴人甲○○、丁○○方面（以下簡稱被上訴人）：
  一、聲明：
    (一)原判決不利於被上訴人部分廢棄。
    (二)右廢棄部分，駁回上訴人在第一審之訴及假執行之聲請。
    (三)對造之上訴駁回。
    (四)第一、二審訴訟費用均由對造負擔。
  二、陳述：除與原審判決所記載者相同，予以引用外，補稱：
    (一)張郡峰所提出其妻陳淑惠所得扣繳憑單，並非結婚後之年收入。張郡峰並無在
      信正交通有限公司之薪資證明。
    (二)上訴人丙○○並未設籍在該址，火災發生前係由其子張郡峰夫妻使用該宿舍，
      故上訴人無權請求，因其非實際受害人。
丙、被上訴人乙○○方面：
  一、聲明：
    (一)上訴駁回。
    (二)第二審訴訟費用由上訴人負擔。
  二、其陳述與原審判決所記載者相同，茲引用之。
    理    由
一、上訴人丙○○起訴主張：坐落台北市○○路三十八巷十八號房屋係台灣鐵路管理
    局所有之舊宿舍，共分配予六戶退休人員居住，兩造皆為獲配住之住戶。民國（
    以下同）八十八年十二月十五日十四時二十四分許，因被上訴人共同使用電器不
    慎，導致前開房屋自其所住房間起火燃燒，延燒及上訴人所住房間部分，將房間
    燒燬，無法居住。上訴人因為子張郡峰新婚，裝修房屋花用四十萬元外，並添購
    傢俱、電器設備、衣飾等物如附表所示，花用四十九萬九千九百七十九元，未及
    一年均因此次火災被燒燬或救火受損害，為此依侵權行為之法律關係，請求被上
    訴人連帶給付八十九萬九千九百七十九元及自起訴狀繕本送達翌日起至清償日止
    按年息百分之五計算之利息。
二、被上訴人則以：乙○○雖為甲○○之父，惟已搬離該宿舍二十餘年，未居住其內
    。火災當日丁○○於上午九時即已離家前往上班工作，且平日不操作電器用品。
    甲○○於該日上午十二時許離家，不在屋內，所住房間並非起火點，不負侵權行
    為責任。失火房屋屬於台灣鐵路管理局所有，分隔成六個部分由六戶人家分別使
    用，失火責任有無亦應以甲○○一人為斷，縱應負責，上訴人亦非房屋所有權人
    ，不得請求賠償裝修費用。上訴人之物品亦非全燒燬，依照片所示，部分縱被水
    泡過，仍未使用，其衣物損失應不逾十萬元，請求以新品價格計算不合理，且所
    有權人為其子張郡峰，上訴人亦不得請求等語，資為抗辯。
三、關於請求被上訴人甲○○、丁○○連帶給付部分：
    上訴人主張前開宿舍於八十八年十二月十五日十四時二十四分許發生火災，所住
    房屋被燒燬之事實，有台北市政府消防局火災調查報告書、火災證明書及照片五
    十張，附於台灣士林地方法院檢察署八十九年度偵字第四○一一號、台灣士林地
    方法院八十九年度易字第八七九號甲○○公共危險案件卷可憑，且為被上訴人所
    不爭執，自可採信。又本件火災確係因被上訴人甲○○、丁○○夫妻住處西南側
    因使用飲水機、電鍋、烘碗機等電器，疏於注意，因用電負荷超載，導致通電中
    造成電線短路失火，並從其住處延燒至上訴人所住房間之事實，業據台北市政府
    消防局勘驗現場後提出火災原因調查報告表及現場照片，並經內政部警政署火災
    鑑定在案，有該調查報告表、鑑定結果報告及照片附於前開刑事案卷中，並經現
    場目擊失火參與滅火之蘇建勝於刑事案件及原法院審理中到庭證實，該被上訴人
    空言否認，無可採信。被上訴人甲○○、丁○○自認共同居住使用該住處，平時
    均應注意該屋內之電源使用狀況，避免用電負荷超載或電線短路引起火災，因失
    未注意致發生火災燒燬他人之物，自應負共同過失不法侵權行為責任，不因起火
    當時是否在場或當日離家先後而免責。從而上訴人請求被上訴人甲○○、丁○○
    連帶賠償因此次火災所發生之損害，依民法第一百八十四條第一項前段、第一百
    八十五條第一項前段規定，應予准許，所應審酌者為其賠償數額，茲分述如下：
    (一)關於房屋裝修費用四十萬元部分，業據上訴人提出房屋修繕費用收據一紙為證
      ，且為被上訴人所不爭執。該房屋所有權人雖為台灣鐵路管理局，惟係配予上
      訴人管理使用之舊宿舍，為木造房屋，上訴人所住部分，房屋已燒燬，僅剩部
      分樑柱，此有台北市警察局大同分局八十九年四月二十四日北市警同分刑字第
      八九六一一四三四○○號函送原審法院之火災鑑定報告書所附現場照片可證。
      上訴人主張火災前為準備其子張郡峰結婚而整修該房屋花用大約四十萬元，火
      災後收據均已燒燬雖無法提出，惟該宿舍被燒燬，所有權人台灣鐵路管理局並
      未整修，上訴人為搬入居住再蓋屋頂、整修牆壁、水電設施，致花用四十萬元
      ，此部分增加支出之損害與被上訴人失火之過失侵權行為有因果關係，其請求
      該被上訴人負連帶賠償責任，自屬有理由，應予准許。
    (二)關於屋內物品包括傢俱、電器、衣物等如附表所示部分，亦據上訴人提出照片
      三十二張為證，並經前往調查火災原因之涂豪秩於原審證稱：室內都有水遺留
      之痕跡，當日救災時在現場噴水約有五公分左右之高度，被煙燻到之東西又被
      水灌到等語，足證上訴人主張前開物品，未經燒燬部分亦已喪失其效用，堪予
      採信，被上訴人抗辯部分物品尚有殘餘價值或尚可使用，不足採取。按當事人
      已證明受有損害而不能證明其數額或證明顯有重大困難者，法院應審酌一切情
      況，依所得心證定其數額，民事訴訟法第二百二十二條定有明文。本件上訴人
      已證明其受有損害，僅受損物品已不存在，物品之價值、服飾之數量及價值，
      火災後均難以證明，為一般常情，法院自得審酌一切情況，依所得心證定其數
      額。該房屋上訴人主張係上訴人及其子張郡峰、媳陳淑惠新婚後居住使用，參
      酌其所提出之照片所示被毀損物品，確為一般家庭用品，且上訴人已提出火災
      前一年新婚所購物品之漢美家飾估價單及家樂福三重倉庫估價單，僅床墊及家
      庭電器用品、餐桌椅等已達十五萬一千九百七十四元，其餘尚有玩具、嬰兒床
      、置物車、行李箱、搖擺機、踏步機等多項尚未包括在該估價單內。前開物品
      上訴人主張係火災前一年購買，亦為被上訴人所不爭執，且被上訴人於原審九
      十年十一月十四日言詞辯論時同意以八折計算，即扣除百分之二十折舊後，前
      開毀損物品之損失為十二萬一千五百七十九元。至於衣服類之毀損，只能按台
      北市政府主計處統計資料所載，火災發生前三年台北市家庭用於衣著服飾類之
      消費額占家庭收入比例來計算。上訴人主張其子張郡峰每月收入約四萬五千至
      五萬元，媳陳淑惠年收入四十一萬七千一百零五元之事實，業據其提出信正交
      通有限公司之薪資證明書及所得稅扣繳憑單為證，張郡峰平均每月收入以四萬
      七千五百元計算〔（45000元+50000元）÷2＝47500元〕，年收入五十七萬元
      ，加入陳淑惠部分合計約九十八萬七千一百零五元，台北市政府主計處統計八
      十六、八十七、八十八年度衣著服飾類消費額占家庭總收入之比例各為5.65
      ％、5.3 ％、4.97％，依此比例計算上訴人家庭用於衣著服飾類之支出三年合
      計為十五萬七千一百四十七元，此即為上訴人衣服類之損失額，關於屋內物品
      包括傢俱、電器、衣物等之損失合計應為二十七萬八千七百二十六元，上訴人
      此部分之請求，應認為有理由，予以准許。被上訴人以張郡峰未提出扣繳憑單
      ，請求再傳訊信正交通有限公司，本院認為事證已明確，自無必要，併予敘明
      。
    (三)綜上所述，上訴人基於侵權行為之法律關係，請求共同侵權行為人甲○○、丁
      ○○連帶賠償其房屋裝修費四十萬元及傢俱、電器、衣物等物品損失二十七萬
      八千七百二十六元合計六十七萬八千七百二十六元，及自起訴狀繕本送達後之
      八十九年四月二十八日起至清償日止，按年息百分之五計算之利息部分，上訴
      人之請求為有理由，應予准許。上訴人之請求超過前開數額部分，因未舉證證
      明，應予駁回。
    (四)原法院審理結果，僅就傢俱、電器、衣物等損失命該被上訴人連帶給付上訴人
      二十七萬三千八百七十一元及其法定遲延利息，並駁回其餘之訴及假執行之聲
      請。被上訴人上訴請求就准許部分廢棄改判，應認為其上訴無理由，予以駁回
      。上訴人上訴，請求命被上訴人再給付四十萬四千八百五十五元（678726元－
      273871元＝404855元）及其利息部分，應認為上訴有理由，爰將此部分原判決
      予以廢棄改判准許。超過部分其上訴為無理由，應予駁回。
四、關於請求被上訴人乙○○連帶給付部分：該被上訴人抗辯其已遷離該宿舍二十餘
    年，並未居住其內，不負共同侵權行為責任等情，非但與其餘被上訴人之陳述相
    符，且據負責前往該宿舍抄錄電表之趙聰福於原審結證證明稱：有到該址抄電錶
    二、三年，並未看過乙○○，但知道他是鐵路局同事，只看過他女兒，他女兒說
    房子是她住的等語。上訴人亦迄無舉證證明該被上訴人有居住其內共同使用電器
    或有何共同侵權行為之事實，其請求該被上訴人負連帶賠償責任，自屬無理由，
    原判決駁回上訴人此部分原審之訴及其假執行之聲請，自屬正當。此部分上訴人
    之上訴應認為無理由，應予駁回。
五、據上論結，本件丙○○之上訴為一部有理由，一部無理由；甲○○、丁○○之上
    訴為無理由，依民事訴訟法第四百四十九條第一項、第四百五十條、第七十九條
    但書判決如主文。
中　　　華　　　民　　　國　　九十一　　年　　　四　　　月　　  三十　　日
                                      臺灣高等法院民事第二庭
　　　　　　　　　　　　　　　　　　　　　審判長法　官　尤　豐　彥
　　　　　　　　　　　　　　　　　　　　　　　　法　官　魏　麗　娟
　　　　　　　　　　　　　　　　　　　　　　　　法　官　翁  昭　蓉
右正本係照原本作成。
不得上訴。
中　　　華　　　民　　　國　　九十一　　年　　　五　　　月　　　二　　　日
　　　　　　　　　　　　　　　　　　　　　　　　書記官  鄭  麗  兒
附表：
┌─────────┬───┬───────┐
│ 受損物品之清單   │數  量│價值之金額    │
├─────────┼───┼───────┤
│歌林電視機及調頻器│各一個│一萬二千元    │
│                  │      │              │
├─────────┼───┼───────┤
│玩具              │      │五千元        │
├─────────┼───┼───────┤
│嬰兒床            │一台  │四千元        │
├─────────┼───┼───────┤
│ＣＤ              │四十片│一萬元        │
├─────────┼───┼───────┤
│ＪＶＣ牌音響      │一組  │一萬六千七百元│
├─────────┼───┼───────┤
│惠台音樂鈴        │一個  │九千八百元    │
├─────────┼───┼───────┤
│書桌              │一個  │七千五百元    │
├─────────┼───┼───────┤
│搖擺機及踏步機    │各一台│三千八百元    │
├─────────┼───┼───────┤
│行李箱            │一個  │三千五百元    │
├─────────┼───┼───────┤
│餐桌椅            │      │五千元        │
├─────────┼───┼───────┤
│置物車            │一台  │二千五百元    │
├─────────┼───┼───────┤
│東元洗衣機        │一台  │一萬二千元    │
├─────────┼───┼───────┤
│夏普牌冰箱        │一個  │一萬三千元    │
├─────────┼───┼───────┤
│三洋牌冷氣機      │一台  │一萬六千八百元│
├─────────┼───┼───────┤
│國際牌烤箱        │一個  │七百五十元    │
├─────────┼───┼───────┤
│床組加床墊        │      │三千元        │
├─────────┼───┼───────┤
│夏普牌除濕機      │一台  │九千九百元    │
├─────────┼───┼───────┤
│宏碁電腦          │一台  │二萬五千元    │
├─────────┼───┼───────┤
│卡西歐電子琴      │一台  │六千二百元    │
├─────────┼───┼───────┤
│烘碗機            │一台  │八百九十九元  │
├─────────┼───┼───────┤
│瓦斯爐            │一台  │一千六百九十元│
├─────────┼───┼───────┤
│抽油煙機          │一台  │三千元        │
├─────────┼───┼───────┤
│抽風機            │一台  │三千元        │
├─────────┼───┼───────┤
│國騰牌冰溫熱開飲機│一台  │三千五百元    │
├─────────┼───┼───────┤
│床套加棉被        │      │一萬二千元    │
├─────────┼───┼───────┤
│國際牌濾水器      │一個  │一千六百九十元│
├─────────┼───┼───────┤
│鍋寶全能烘烤鍋    │一個  │二千五百元    │
├─────────┼───┼───────┤
│男用衣物西裝大衣  │十件  │              │
├─────────┼───┤              │
│皮靴及休閒靴      │共五雙│              │
├─────────┼───┤合計共三十萬元│
│女用衣物套裝外套  │二十件│              │
├─────────┼───┤              │
│長短靴、涼靴      │共十雙│              │
└─────────┴───┴───────┘
